【裁判字號】    89,訴,495
【裁判日期】    891130
【裁判案由】    公共危險等
【裁判全文】
臺灣士林地方法院刑事判決                          八十九年度訴字第四九五號
    公  訴  人  臺灣士林地方法院檢察署檢察官
    被      告  甲○○
    指定辯護人  本院公設辯護人  林龍輝
右列被告因殺人未遂等案件，經檢察官提起公訴（八十九年度偵字第八三九九號），
本院判決如左：
    主  文
甲○○殺人未遂，累犯，處有期徒刑柒年。
扣案之汽油桶壹個、溶液壹瓶均沒收。
    事  實
一甲○○前因竊盜、妨害自由、違反麻醉藥品管理條例、違反肅清煙毒條例案件，分
  別經法院判處有期徒刑四月、七月、四月、三年確定，合併應執行有期徒刑四年，
  甫於民國八十八年一月七日縮刑期滿執行完畢。詎猶不知悔改，因於八十九年九月
  一日與女友丙○○發生爭執，丙○○提出分手，雙方互有衝突，甲○○心生怨懟，
  竟萌殺機，料想丙○○應係返回其父親丁○○位於臺北市○○區○○路四段四十巷
  一五三號住處過夜，於八十九年九月六日凌晨某時許，持其所有供犯罪所用之打火
  機、紙張、一．五公升礦泉水空瓶，先前往臺北市○○路○段二○○號西歐加油站
  ，購買新臺幣九十元之汽油裝入上開空瓶中成為汽油桶，旋於同日凌晨二時三十分
  萬益上開住處，明知當時有人住居屋內就寢，竟基於放火燒燬現供人使用之住宅及
  燒死屋內住戶之故意，自汽油桶內潑灑汽油於上開住宅門口鐵門與客廳鋁門內之地
  面，復以打火機點燃紙張後丟向汽油，致火勢燃燒，使該住宅客廳東南側門口處受
  火燒損、鋁門之玻璃下方受損嚴重、東南側陽臺水泥牆及鐵門內側下方受燒損變色
  嚴重，當時在屋內就寢之丁○○、乙○○○、戊○○從熟睡中驚醒，因逃避不及遭
  火燒灼，丁○○受有濃煙吸入性嗆傷、濃煙性眼刺激傷、乙○○○受有右側鎖骨骨
  折、戊○○受有右腳二度燒燙傷、左腳二度燒傷等傷害，丙○○因不在家而逃過一
  劫。甲○○放火後即在旁觀看，直至消防車趕抵灌救撲滅火勢後，方行離去。嗣警
  員於火災現場扣得甲○○所有之汽油桶一個（其內殘留汽油溶液，驗餘約八十五毫
  升），循線於八十九年九月七日凌晨三時三十分，在臺北市中山區○○○路○段一
  號五樓之十一查獲。
二案經臺北市政府警察局士林分局報請臺灣士林地方法院檢察署檢察官偵查起訴。
    理  由
一右揭事實，迭據被告甲○○於警局初訊、檢察官偵查中及本院審理時坦承不諱，核
  與被害人丁○○、張益豐指訴、證人丙○○證述情節相符，並有診斷證明書三紙附
  卷、汽油桶一個、溶液一瓶扣案可稽。而扣案之汽油桶及其內殘留之溶液一瓶分別
  送內政部警政署刑事警察局鑑驗結果，其中汽油桶上指紋五枚經比對，與被告指紋
  卡右拇指及右食指指紋相符，溶液則檢出汽油成分（驗餘約八十五毫升），此分別
  有該局八十九年九月二十一日刑紋字第一四○三一五號鑑驗書暨照片十一幀、八
  十九年九月二十五日刑鑑字第一三三一九○號鑑驗通知書一件可考。又本件火災經
  臺北市政府消防局調查結果，認為起火處為該住宅門口鐵門與客廳鋁門間地面，現
  場燃燒後浴廁、臥室、客廳北面隔間均保持完好，客廳僅東南側門口處受火燒損，
  鋁門玻璃、東南側陽臺水泥牆、鐵門內側下方受燒損較嚴重，鐵門外側僅受輕微燻
  燒，火勢未波及同棟或鄰近建築物，研判以遭人為縱火至起火燃燒之可能性較大，
  此有該局八十九年九月七日北市消調字第八九二二五六三二○○號函送之火災原因
  調查報告書暨照片十三幀足參。末查，被告於警局初訊時已供承：伊於八十九年九
  月六日晚上在住處飲酒，愈想愈氣，因料想丙○○會返回其父丁○○住處過夜，為
  報復丙○○而放火等語（參見偵查卷第十四頁），於本院訊問時復自承：知道對住
  宅放火可能會燒死人等語（參見本院八十九年十一月六日訊問筆錄），被告於實施
  放火行為時，主觀認定丙○○在住宅內，其以火點燃汽油，勢必焚燬房屋，屋內所
  有住戶均有被火燒死之危險，尤其在深夜眾人熟睡時為之，起火處所又是逃生出入
  之大門口，屋內之人極易因驚醒後逃避不及或被火勢堵住出路而罹難，被告非無社
  會閱歷之人，當可預見此項結果，竟為洩憤而不顧後果悍然為之，其有放火燒燬住
  宅及殺害屋內居住者之故意，至為灼然（最高法院八十六年度臺上字第四四六五號
  判例參照）。本件被告自白與事證相符，其犯行堪以認定，應依法論科。
二查被告本欲放火殺害丙○○，然其實際放火危害之對象為丁○○、乙○○○、張益
  豐，惟刑法上關於客體錯誤，此種認識錯誤之事實與法定之事實，法律上非難價值
  相同，法律上但問其是否預見為人而實施殺人之行為；亦即，其所攻擊之對象雖然
  錯誤，但其所認識之內容與現實所發生之事實，構成要件既相一致，仍無解其罪責
  之成立（最高法院八十八年度臺上字第三○○號、八十六年度臺上字第三六○四號
  判決參照）。復按刑法第一百七十三條第一項所謂放火燒燬現供人使用之住宅，必
  須房屋構成之重要部分已燒燬，如僅房屋內之傢俱、物件燒燬，房屋本身尚未達喪
  失其效用之程度，即不能依該條項論罪，應係犯同條第三項、第一項放火燒燬現供
  人使用住宅未遂之罪名（最高法院七十九年度臺上字第二六五六號判決、八十二年
  度臺上字第四一一五號判決參照）。本件被告放火燒丁○○等人住居之房屋，致該
  住宅客廳東南側門口處受火燒損、鋁門之玻璃下方受損嚴重、東南側陽臺水泥牆及
  鐵門內側下方受燒損變色嚴重，並未燒燬房屋主要結構，致屋內住戶三人受傷，所
  為係犯刑法第一百七十三條第三項、第一項之放火燒燬現供人使用住宅未遂罪、第
  二百七十一條第二項、第一項殺人未遂罪。又按刑事訴訟法第三百條規定，諭知科
  刑或免刑之判決，法院得就起訴之犯罪事實，變更檢察官所引應適用之法條，該條
  所稱得就起訴之犯罪事實變更檢察官所引應適用之法條，係指法院得在事實同一之
  範圍內自由認定事實適用法條而言，至案件是否告訴乃論之罪，並非以檢察官所引
  用之起訴法條為準（最高法院七十一年度臺非字第五三號判決、臺灣桃園地方法院
  六十四年三月刑法律問題結論參照）。查本件公訴意旨漏未斟酌前述被告具有殺人
  之間接故意，而認被告係犯刑法第二百七十七條第一項普通傷害罪嫌，然傷害部分
  未據有告訴權人合法告訴，尚有未洽，惟起訴之同一事實，且本院認案件非告訴乃
  論之罪，本院自應予審理，並變更起訴法條。另公訴意旨漏未斟酌該屋構成部分未
  燒燬，而認被告係犯刑法第一百七十三條第一項之罪，容有未洽，惟僅係犯罪狀態
  不同，不生變更起訴法條之問題（最高法院八十七年度臺上字第三二三四號判決參
  照），併此敘明。被告一放火行為侵害三個生命法益，係一行為觸犯三個同種殺人
  未遂罪名，為同種想像競合犯，擇一殺人未遂罪處斷。其一放火行為觸犯放火未遂
  罪與殺人未遂罪二罪名，為想像競合犯，應從一重之殺人未遂罪論處（最高法院八
  十年度臺上字第三四三四號、八十二年度臺上字第一九四九號、八十四年度臺上字
  第四五五七號判決參照）。查被告前因竊盜、妨害自由、違反麻醉藥品管理條例、
  違反肅清煙毒條例案件，分別經法院判處有期徒刑四月、七月、四月、三年確定，
  合併應執行有期徒刑四年，於八十八年一月七日縮刑期滿執行完畢，有卷附臺灣高
  等法院被告全國前案紀錄表可按，其受有期徒刑之執行完畢，五年內再犯本件有期
  徒刑以上之罪，為累犯，依法加重其刑。被告已著手於殺人及放火犯罪行為之實行
  而不遂，為未遂犯，爰依刑法第二十六條前段之規定減輕其刑，並依法先加後減之
  。爰審酌被告素行不良，深夜對住宅放火，罔顧他人生命、身體、財產之安全，於
  消防人員到場救火時，復袖手旁觀，及其犯罪動機、目的、手段、犯罪後之態度量
  處如主文所示之刑，以示懲儆。至公訴人誤認被告放火行為已達既遂之程度，具體
  求處被告有期徒刑十二年，本院認有失適當，併此敘明。
三扣案之汽油桶一個、其內殘留之汽油溶液一瓶（驗餘約八十五毫升），屬被告所有
  且係供犯罪所用之物，應予宣告沒收，至被告所有供犯罪所用之打火機一個，既未
  扣案，不能證明其尚屬存在，爰不另行諭知沒收。
據上論結，應依刑事訴訟法第二百九十九條第一項前段、第三百條，刑法第一百七十
三條第三項、第一項、第二百七十一條第二項、第一項、第五十五條、第二十六條前
段、第四十七條、第三十八條第一項第二款，判決如主文。
本案經檢察官陳瑞仁到庭執行職務
中      華      民      國      八十九      年    十一    月   三十     日
                                臺灣士林地方法院刑事第四庭
                                            法  官
如不服本判決，應於判決送達後十日內，向本院提出上訴狀。
附錄本案論罪科刑法條全文：
刑法第一百七十三條第一項、第三項
刑法第二百七十一條第一項、第二項


司法院資訊處製作；財團法人民間司法改革基金會備份。
